臺灣高等法院民事判決
109年度再易字第33號
再審  原告  海瑞士(Harish Kumar Galani)

訴訟代理人  洪聖濠律師
再審  被告  國泰世紀產物保險股份有限公司

法定代理人  蔡鎮球  

上列當事人間損害賠償再審之訴事件，再審原告對於中華民國10
9年2月11日本院106年度上字第1211號確定判決提起再審之訴，
本院判決如下：
    主      文
再審之訴駁回。
再審訴訟費用由再審原告負擔。
    事實及理由
一、按再審之訴，應於30日之不變期間內提起；前項期間自判決
    確定時起算，判決於送達前確定者，自送達時起算，民事訴
    訟法第500條第1項、第2項前段分別定有明文。經查，再審
    原告於民國（下同）109年2月19日收受本院106年度上字第1
    211號判決（下稱原確定判決），並於同年3月20日提起本件
    再審之訴，未逾30日不變期間等情，此經本院依職權調閱原
    確定判決全卷，查核送達時間屬實，合先敘明。
二、再審原告主張：再審被告於原確定判決之訴訟程序（下稱前
    訴訟程序）以伊為利塔國際有限公司（下稱利塔公司）之實
    際負責人，自101年6月1日起承租新北市○○區○○○路00000號
    鐵皮建物（下稱4號廠房）堆放傢俱等物，惟未盡善良管理
    人注意義務，疏未謹慎使用電器及電路，率將電源配線過度
    集中，致於102年7月6日13時至13時20分許，因通電電流過
    鉅引發火災，導致訴外人松田誠金屬有限公司（下稱松田誠
    公司）承租使用之同路段137-2號鐵皮建物（下稱2號廠房）
    內之機器設備及貨物受損，再審被告承保松田誠公司2號廠
    房內機器設備及貨物商業動產流動保險，已依約賠付松田誠
    公司新臺幣（下同）218萬9,830元，故依保險法第53條規定
    代位松田誠公司，依民法第184條第1項規定，請求伊賠償損
    害，經原確定判決判命伊給付再審被告144萬0,474元及法定
    遲利息。惟依伊於前訴訟程序所提上證11倉庫監視器畫面及
    證人盧道遠、朱力之證詞，足以證明證人陸新安、林君達、
    曹莞勗證述火災初期火勢是由4號廠房竄出云云係虛偽不實
    ；又依伊於本件所提聲證3之蘋果日報記者拍攝影片，對照
    聲證4之消防局電子檔案照片，得以證明新北市消防局火災
    原因調查鑑定書（下稱消防局鑑定書）所附照片係截取聲證
    3，證人陳逸帆證稱消防局鑑定書所附照片均為其拍攝云云
    亦虛偽不實；另鑑定人吳宜純證稱「勘查紀錄顯示，重機具
    為消防救火所需進入破壞3號廠房時，並未見3號廠房有明火
    」云云，然遍查消防局鑑定書並無上開文字記載，且依伊提
    出之聲證6財團法人中華工商研究院建物現況證明報告書（
    下稱中華工商報告書）、聲證7財團法人臺灣經濟科技發展
    研究院鑑定研究報告書（下稱臺經院報告書）、聲證8中華
    工商報告書、聲證9威信公證有限公司報告書（下稱威信公
    證報告書）所附照片，可見4號廠房原本混凝土地面，亦足
    證吳宜純證稱「只有4號廠房無法看見原本地坪」云云係虛
    偽不實。是原確定判決依證人陸新安、林君達、曹莞勗、陳
    逸帆、吳宜純經具結後為虛偽陳述之證言，採為判決之基礎
    ，即有民事訴訟法第496條第1項第10款之再審事由。又原確
    定判決引消防局鑑定書為判決基礎，惟參聲證5實際拍攝畫
    面，可證消防局鑑定書內照片確有變造之高度可能，則中華
    工商報告書、臺經院報告書所附照片由新北市消防局提供，
    亦有經變造瑕疵之疑慮，原確定判決將上揭經變造之鑑定報
    告書採為判決基礎，亦有民事訴訟法第496條第1項第9款之
    再審事由。又上開聲證3至聲證9，均係未經法院審酌之新證
    據，且如經審酌應得令伊受較有利之裁判，自合於民事訴訟
    法第496條第1項第13款之再審事由。爰依民事訴訟法第496
    條第1項第9款、第10款、第13款提起再審之訴。並聲明：(
    一)原確定判決關於命再審原告給付再審被告144萬0,474元
    本息，及該部分假執行之宣告暨訴訟費用之裁判，均廢棄；
    (二)上開廢棄部分，再審被告在第一審之訴及假執行之聲請
    均駁回。
三、再審原告主張原確定判決有民事訴訟法第496條第1項第9款
    、第10款規定之再審事由部分：
(一)按「為判決基礎之證物係偽造或變造」、「證人、鑑定人、
    通譯、當事人或法定代理人經具結後，就為判決基礎之證言
    、鑑定、通譯或有關事項為虛偽陳述」者，得以再審之訴對
    於確定終局判決聲明不服，民事訴訟法第496條第1項第9款
    、第10款固有明文，惟依同條第2項規定，前項第7款至第10
    款情形，以宣告有罪之判決或處罰鍰之裁定已確定，或因證
    據不足以外之理由，而不能為有罪之確定判決或罰鍰之確定
    裁定者為限，始得提起。
(二)查再審原告主張原確定判決採為判決基礎之消防局鑑定書所
    附照片有經變造瑕疵之疑慮，另依其於原訴訟程序所提上證
    11及本件所提聲證3至9所示蘋果日報記者拍攝影片、消防局
    電子檔案照片、實際拍攝畫面、中華工商報告書、臺經院報
    告書、中華工商報告書所附照片、威信公證報告書所附照片
    ，得以證明證人陸新安、林君達、曹莞勗、陳逸帆、吳宜純
    就判決基礎之證言為虛偽陳述等情。惟再審原告並未證明所
    指消防局鑑定書偽造、變造情形及上開證人就判決基礎之證
    言為虛偽陳述，業經宣告有罪判決或處罰鍰裁定確定，或係
    因證據不足以外之理由，而不能為有罪之確定判決或罰鍰之
    確定裁定，自與民事訴訟法第496條第1項第9款、第10款所
    定再審事由未合。再審原告據此提起再審之訴，顯無再審理
    由。
四、再審原告主張原確定判決有民事訴訟法第496條第1項第13款
    規定之再審事由部分：
(一)按當事人發現未經斟酌之證物或得使用該證物者，如經斟酌
    可受較有利益之裁判時，得對於確定終局判決聲明不服，提
    起再審之訴，民事訴訟法第496條第1項第13款定有明文。所
    謂當事人發現未經斟酌之證物或得使用該證物，係指前訴訟
    程序事實審言詞辯論終結前已存在之證物，因當事人不知有
    該證物致未經斟酌，而現始知之，或雖知有該證物而不能使
    用，現始能使用者而言（最高法院82年度台上字第2582號判
    決意旨參照）。又於前訴訟程序事實審言詞辯論終結前已經
    存在之證物，必須當事人在客觀上確不知該證物存在致未斟
    酌現始知之，或依當時情形有不能檢出該證物者始足當之，
    倘按其情狀依一般社會之通念，尚非不知該證物或不能檢出
    或命第三人提出者，亦無該條款規定之適用（最高法院98年
    度台上字第1258號判決意旨參照）。
(二)再審原告主張上開聲證3至9證物，均係未經原確定判決審酌
    之新證據，且如經審酌應得令其受較有利之裁判等情。惟查
    上開證物係關於本件火災之相關拍攝影片、照片及鑑定報告
    內容，均係於前訴訟程序事實審言詞辯論終結前已經存在之
    證物。再審原告並未證明有何事實上之障礙或其他原因，致
    不能於原確定判決事實審言詞辯論終結前適時提出以供法院
    斟酌，且按其情形在客觀上並非不能檢出，依上說明，自與
    民事訴訟法第496條第1項第13款所定發現得使用未經斟酌之
    證物要件不合。再審原告據此提起再審之訴，亦顯無再審理
    由。
五、綜上所述，原確定判決並無民事訴訟法第496條第1項第9款
    、第10款、第13款之再審事由，再審原告依上開規定提起再
    審之訴，顯無理由，爰依民事訴訟法第502條第2項規定，不
    經言詞辯論，逕以判決駁回之。
六、據上論結，本件再審之訴為顯無理由，爰判決如主文。
中　　華　　民　　國　　109 　年　　4 　　月　　14　　日
　                民事第十五庭
　　　　　　　　　    審判長法　官  方彬彬 
                            法　官  謝永昌
                            法　官  李慈惠
正本係照原本作成。
不得上訴。
中　　華　　民　　國　　109 　年　　4 　　月　　14　　日
　　　　　　　　　　　　　
　　　　　　　　　　　　　  書記官  黃麗玲